最高法院刑事判決　　　　　　　　　　　　　　　九十一年度台上字第五四六六號
　　上　訴　人　台灣高等法院高雄分院檢察署檢察官
　　被　　　告　甲○○
　　　　　　　　乙○○
右上訴人因被告等偽造文書等罪案件，不服台灣高等法院高雄分院中華民國八十九年
六月二十一日第二審判決（八十九年度上訴字第五一號，起訴案號：台灣高雄地方法
院檢察署八十八年度偵字第三三二號），提起上訴，本院判決如左：
    主  文
原判決關於甲○○部分撤銷，發回台灣高等法院高雄分院。
其他上訴駁回。
    理  由
一撤銷發回（即甲○○）部分
本件原判決以公訴意旨略稱：被告甲○○與乙○○合夥經營修車廠，甲○○明知綽號
「小林」之不詳姓名成年男子所駕駛車號ＴＭ｜五六一二號自用小客車（為黃志伸所
有，於民國八十六年六月二十八日下午七時許，在高雄火車站前停車場失竊）係來路
不明之贓物，竟仍於八十六年七月二日下午七時三十分許，在高雄市左營區○○○路
附近，以新台幣（下同）二十萬元之代價買受上開車輛，該綽號「小林」之男子並交
付其偽造黃志伸印文、署押之買賣合約書、授權書、汽車過戶登記書、偽造之「黃志
伸」身分證影本各一紙及「鄭金鍾」（係「鄭金鐘」之誤）身分證影本、汽車新領牌
照登記書、汽車車籍資料各一紙等資料，嗣於翌日即八十六年七月三日，持上開偽造
之文書，向監理機關行使辦理過戶手續，惟因上開車輛已報失竊致無法辦理等情。因
認被告甲○○涉有刑法第三百四十九條第二項之故買贓物、同法第二百十六條、第二
百十條之行使偽造私文書及同法第二百十六條、第二百十二條之行使偽造特種文書等
罪嫌云云。惟經審理結果，認不能證明被告甲○○犯罪，因而維持第一審諭知該被告
無罪之判決，駁回公訴人此部分之第二審上訴，固非無見。
惟按：(一)證據之證明力，固屬於法院判斷之自由，但不得違背經驗法則，如證據之本
身依照吾人日常生活經驗所得之定則觀察，尚非全無疑竇時，則不能遽採為判決之基
礎。原判決採信被告甲○○所為：綽號「小林」之人駕駛上開車輛至伊經營之修車廠
，以二十萬元之價格求售，因該綽號「小林」者持有車主之身分證影本及授權書，伊
認為價格合理才買下，並無贓物之認識，亦不知其交付之文件係屬偽造云云等辯解，
係以卷附之授權書、買賣契約書等，為其憑據之一（見原判決理由三之(一)）。然依卷
內資料，該授權書固載有委任人即原車主黃志伸之姓名，然並未記載受任人之姓名、
年籍或其他相關之身分資料；買賣契約書「代售人」欄亦屬空白而全無任何之填載；
上開授權書上委任人黃志伸、買賣契約書上甲方（賣方）黃志伸、「小林」交付之黃
志伸身分證影本上之統一編號及出生日期與本件汽車新領牌照登記書上車主黃志伸之
身分證統一編號及出生日期，無一相符（見警卷第二十四至二十九頁）。被告甲○○
既係修車廠之經營者，應具有相當之社會經歷，其對於未表明真實身分之不詳姓名者
，僅持有記載不全之授權書及前述車主資料不相符合之相關契約書、證件等，又未提
出原車主之國民身分證或行車執照等車輛之來源證件等原本，竟猶予以買受，衡諸一
般車輛交易之常情，其所辯：並無贓物之認識等語，難謂符合經驗法則。事實真相如
何，顯非無疑，原判決未予詳察審認，遽為有利於該被告之論斷，自有可議。(二)客觀
上為法院認定事實及適用法律基礎之證據，雖已調查而其內容尚未明瞭者，即與未經
調查無異，如遽行判決，仍屬應於審判期日調查之證據未予調查。被告甲○○同時持
有偽造之黃志伸及鄭金鐘之國民身分證影本各一張，各該偽造之身分證影本正面身分
證統一編號、出生年月日及照片等部分均屬相同，僅姓名之記載不同（見警卷第二十
九頁），憑肉眼觀察，即可明顯發覺其偽。被告甲○○坦承各該身分證影本係綽號「
小林」者所同時交付，雖又辯謂：當時二張身分證影本係黏成一張，伊並未察覺，嗣
後伊才將之撕開云云（見第一審卷第六十頁）。然查上開身分證影本二份，若原係經
重疊黏貼，致被告於收受時誤以為僅有一張，則其沾黏必甚緊密，如以外力掰離，應
仍留有痕跡。原判決對於卷附之偽造身分證影本二張，並未說明是否存有黏合後復經
撕開之跡象？若為否定，被告甲○○收受二份明顯係屬偽造之身分證影本，如何得認
其並無行使偽造文書等犯罪之故意？原審就此疑義，亦未調查究明，遽予採信被告甲
○○之上開辯解（見原判決理由三之(三)），難謂已符採證法則，併有調查職責未盡及
判決理由不備之違背法令。檢察官上訴意旨指摘原判決關於被告甲○○部分不當，非
無理由，應認該部分有撤銷發回之原因。
二上訴駁回（即乙○○）部分
按刑事訴訟法第三百七十六條所列各罪之案件，經第二審判決者，不得上訴於第三審
法院，法有明文。本件關於被告乙○○部分，公訴人係認被告乙○○涉犯刑法第三百
四十九條第一項之收受贓物罪嫌，而提起公訴；原審維持第一審諭知該被告無罪之判
決，核屬刑事訴訟法第三百七十六條第一款之案件。依首開說明，此部分既經第二審
判決，自不得上訴於第三審法院，檢察官竟復提起上訴，顯為法所不許，應予駁回。
據上論結，應依刑事訴訟法第三百九十七條、第四百零一條、第三百九十五條前段，
判決如主文。
中      華      民      國    九十一    年      九      月    二十七    日
                              最高法院刑事第十庭
                                  審判長法官  林  增  福
                                        法官  邵  燕  玲
                                        法官  吳  昆  仁
                                        法官  陳  世  雄
                                        法官  惠  光  霞
      右正本證明與原本無異
                                              書  記  官
中      華      民      國    九十一    年      十      月      七      日
